【裁判字號】    99,交聲,939
【裁判日期】    990820
【裁判案由】    違反道路交通管理處罰條例聲明異議
【裁判全文】
臺灣士林地方法院交通事件裁定  九十九年度交聲字第九三九號
原處分機關  交通部公路總局臺北區監理所基隆監理站
代  表  人  乙○○
受處分人即
異  議  人  甲○○
上列受處分人即異議人因違反道路交通管理處罰條例事件，對於
交通部公路總局臺北區監理所基隆監理站中華民國九十九年八月
十日所為之處分（原處分案號：基監字第裁四二—Ｃ00000
000號），聲明異議，本院裁定如下：
    主  文
原處分關於吊扣大客車職業駕駛執照拾貳個月部分撤銷。
甲○○汽車駕駛人，駕駛汽車經測試檢定酒精濃度超過規定標準
，吊扣其小型車普通駕駛執照壹年。
    理  由
一、按「汽車駕駛人有下列情形之一者，不得駕車：‧‧‧二、
    飲用酒類或其他類似物後其吐氣所含酒精濃度超過每公升○
    ‧二五毫克或血液中酒精濃度超過百分之○‧○五以上。‧
    ‧‧」，道路交通安全規則第一百十四條定有明文；又「汽
    車駕駛人，駕駛汽車經測試檢定有下列情形之一者，處新臺
    幣（下同）一萬五千元以上六萬元以下罰鍰，並當場移置保
    管該汽車及吊扣其駕駛執照一年；因而肇事致人受傷者，並
    吊扣其駕駛執照二年；致人重傷或死亡者，吊銷其駕駛執照
    ，並不得再考領：一、酒精濃度超過規定標準。」，道路交
    通管理處罰條例第三十五條第一項第一款亦有明文。
二、原處分意旨略以：受處分人即異議人甲○○於民國九十九年
    七月二十八日下午三時五十二分許，駕駛車牌號碼ＣＱ—六
    三一一號自用小客車，行經臺北縣汐止市○○路○段三五五
    號前，為警實施呼氣酒精濃度測試，測試值達每公升○‧九
    六毫克，超過規定每公升○‧二五毫克之標準，為臺北縣政
    府警察局汐止分局警員，以受處分人有違反道路交通管理處
    罰條例第三十五條第一項第一款之規定製單舉發，嗣經原處
    分機關即交通部公路總局臺北區監理所基隆監理站依道路交
    通管理處罰條例第三十五條第一項第一款、第二十四條第一
    項第二款（原裁決書漏載第一項第二款）、違反道路交通管
    理事件統一裁罰基準及處理細則第四十四條第一項、違反道
    路交通管理事件統一裁罰基準表之規定，於同年八月十日以
    基監字第裁四二—Ｃ00000000號裁決書，裁處受處
    分人吊扣大客車職業駕駛執照十二個月，並應接受道路交通
    安全講習。
三、異議意旨略以：受處分人係因駕駛自用小客車被舉發酒後駕
    車，請撤銷吊扣大客車職業駕駛執照部分之處分，改吊扣小
    型車普通駕駛執照，俾能繼續謀生等語。
四、經查：
  (一)按九十四年十二月十四日修正，於九十五年三月一日施行前
    之道路交通管理處罰條例第六十八條規定：「汽車駕駛人，
    因違反本條例及道路交通安全規則之規定，受吊扣或吊銷駕
    駛執照處分時，吊扣或吊銷其持有各級車類之駕駛執照。」
    ，其立法意旨在於違規行為對道路交通秩序之維持及道路交
    通安全已生較大之影響，故規定吊扣或吊銷其持有各級車類
    之駕駛執照，以限制其繼續駕車行駛道路之權利，其係屬駕
    駛行為之限制，並不因所持駕駛執照種類不同而有所差異。
    而修正後之道路交通管理處罰條例第六十八條則規定：「汽
    車駕駛人，因違反本條例及道路交通安全規則之規定，受吊
    銷駕駛執照處分時，吊銷其持有各級車類之駕駛執照。」，
    其立法理由略以：「原條文將違法或違規駕駛人所持有各級
    車類之駕駛執照一併吊扣或吊銷，失之過酷，影響人民工作
    及生活甚鉅，爰修正之」等語。故依修正後道路交通管理處
    罰條例第六十八條之規定觀之，受吊扣駕駛執照處分，不再
    吊扣其持有各級車類之駕駛執照，僅於受吊銷駕駛執照處分
    時，始吊銷其持有各級車類之駕駛執照，而限縮修正前條文
    之適用範圍，即受吊扣駕駛執照處分，不在本條規定適用之
    列。是依上開規定受吊銷駕照處分者，仍維持吊銷其持有各
    級車類之駕駛執照，至於受吊扣駕照處分者，則僅吊扣其違
    法或違規當時所駕駛車輛之駕駛執照，不再吊扣其持有各級
    車類之駕駛執照，其理甚明。
  (二)次按汽車駕駛人取得高一級車類之駕駛資格者，應換發駕駛
    執照，並准其駕駛較低級車類之車輛，其規定如下：二、已
    領有大客車駕駛執照者，得駕駛大貨車、代用大客車、大客
    貨兩用車、曳引車、小型車、輕型機器腳踏車，道路交通安
    全規則第六十一條第一項第二款定有明文。查受處分人領有
    大客車職業駕駛執照，有公路監理電子閘門汽車駕駛人資料
    附卷足憑，自得駕駛較低級車類之小型車即自用小客車。
  (三)受處分人於前揭時、地駕駛上開自用小客車，為警實施呼氣
    酒精濃度測試，測試值達每公升○‧九六毫克，超過規定標
    準，為受處分人所不否認，並有呼氣酒精濃度測試值表、臺
    北縣政府警察局北縣警交大字第Ｃ00000000號舉發
    違反道路交通管理事件通知單在卷可稽，揆諸前揭說明，受
    處分人依法所受之處分應為限制其駕駛小型車之權利，原處
    分機關竟吊扣受處分人之大客車職業駕駛執照，無異剝奪受
    處分人駕駛大客車之權利，且影響受處分人之工作及生活甚
    鉅，而與現行道路交通管理處罰條例第六十八條之規定及立
    法意旨未侔，是受處分人之異議，為有理由，自應由本院將
    原處分關於吊扣大客車職業駕駛執照十二個月部分撤銷，自
    為裁定如主文第二項所示。至道路交通主管機關對於汽車駕
    駛執照之管理，因採取一照原則，未發給駕駛人較低等級之
    駕駛執照，惟主管機關仍可利用電腦資料處理或在大客車職
    業駕駛執照註記或其他方式，吊扣其小型車普通駕駛執照，
    執行層面應可妥適克服。又交通部九十七年一月二十四日交
    路字第○九七○○一五九九七號函釋，並非中央法規標準法
    第二條、第三條所規定之法律或命令，不具法之拘束力，本
    院自得本於法律之確信而為判斷。另原處分裁處受處分人接
    受道路交通安全講習部分，受處分人既未聲明異議，本院自
    毋庸為准駁之裁定，附此敘明。
據上論斷，應依道路交通管理處罰條例第八十七條第二項，道路
交通案件處理辦法第二十條前段，裁定如主文。
中    華    民    國    99    年    8     月    20    日
                          臺灣士林地方法院交通法庭
                              法     官  孫萍萍
以上正本證明與原本無異。
如不服本裁定，應於送達後五日內，向本院提出抗告狀。
                              書  記  官  劉易柔
中    華    民    國    99    年    8     月    20    日

司法院資訊處製作；財團法人民間司法改革基金會備份。
